【裁判字號】    98,再易,4
【裁判日期】    980122
【裁判案由】    清償債務
【裁判全文】
臺灣高等法院高雄分院民事裁定           98年度再易字第4號
再審原告    甲○○
再審被告    乙○○
上列當事人間請求清償債務事件，再審原告對於民國97年12月10
日本院97年度上易字第280 號確定判決提起再審之訴，本院裁定
如下：
    主  文
再審之訴駁回。
再審訴訟費用由再審原告負擔。
    理  由
一、再審原告主張：証人楊順清於台灣高雄地方法院民國97年7
    月8 日準備程序結証稱：「而且我也有詢問被告甲○○（即
    再審原告），是甲○○出面與原告（即再審被告）協調，甲
    ○○當時表示願意承擔債務，每個月清償原告（再審被告）
    三千元」，然事實上楊順清並未詢問伊，伊亦未曾向楊順清
    表示願意承擔系爭債務；於本院97年10月30日結証稱：「我
    有聽到上訴人（再審原告）打電話給被上訴人（再審被告）
    說他要承擔他弟弟的債務」，然事實上伊去電再審被告僅係
    幫忙施榮志協調將每月攤還金額降至3000元，並未提及同意
    承擔系爭債務」；楊順清明知伊未同意承擔債務之事實，卻
    為不實之証述，伊已於98年1 月14日向台灣高雄地方法院檢
    察署提起偽証之告訴等情，有告訴狀、筆錄及結文附卷（本
    院卷六至卅八頁）。爰依民事訴訟法第496 條第1 項第10款
    之規定，提起再審之訴，求為判決：原確定判決廢棄，再審
    被告之訴駁回。
二、民事訴訟法第502 條第1 項規定：「再審之訴不合法者，法
    院應以裁定駁回之」、同法第496 條規定：「有下列各款情
    形之一者，得以再審之訴對於確定終局判決聲明不服。但
    當事人已依上訴主張其事由或知其事由而不為主張者，不在
    此限：一○、證人、鑑定人、通譯、當事人或法定代理人經
    具結後，就為判決基礎之證言、鑑定、通譯或有關事項為虛
    偽陳述者（第1 項第10款）。前項第七款至第十款情形，以
    宣告有罪之判決或處罰鍰之裁定已確定，或因證據不足以外
    之理由，而不能為有罪之確定判決或罰鍰之確定裁定者為限
    ，得提起再審之訴（第二項）」；又「對於確定判決提起再
    審之訴，主張有民事訴訟法第四百九十六條第一項第七款至
    第十款情形之一，而未主張宣告有罪之判決已確定，或其刑
    事訴訟不能開始或續行非因證據不足者，應認其訴為不合法
    」（最高法院84年度台再字第116 號裁判參照）。再審原告
    於98年1 月14日提出楊順清偽証罪之告訴，係以楊順清經具
    結後，就為判決基礎之證言或有關事項為虛偽陳述，為提起
    再審理由。楊順清既未經法院宣告有罪之判決確定，依上開
    說明，再審原告提起本件再審之訴，為不合法，應予駁回。
    爰依民事訴訟法第502 條第1 項、第78條，裁定如主文。
中    華    民    國    98    年    1     月    22    日
                            民事第六庭
                                審判長法官  許明進
                                法      官  徐文祥
                                法      官  李炫德
以上正本證明與原本無異。
本件不得抗告。
中    華    民    國    98    年    1     月    23    日
                                書  記  官  盧雅婷


司法院資訊處製作；財團法人民間司法改革基金會備份。
